臺灣高等法院刑事判決　　　　　　　　96年度上易字第1723號
上　訴　人
即　被　告　丙○○
上列上訴人因竊盜案件，不服臺灣板橋地方法院95年度易字第22
07號，中華民國96年5月31日第一審判決（起訴案號：臺灣板橋
地方法院檢察署95年度偵字第21508號及移送併辦案號：臺灣臺
北地方法院檢察署96年偵字第5901號），提起上訴，本院判決如
下：
    主  文
原判決撤銷。
丙○○共同連續竊盜，累犯，處有期徒刑壹年，減為有期徒刑陸
月，如易科罰金，以銀元參佰元即新台幣玖佰元折算壹日。
    事  實
一、丙○○前於民國89年間，因妨害自由案件，臺灣板橋地方法
    院於91年1月4日以90年訴字第1703號判處有期徒刑8月，經
    上訴後，由本院以91年上訴字第513號受理在案，嗣經撤回
    上訴，而於91年6月4日確定，並於92年2月5日縮刑期滿執行
    完畢。猶不知悔改，與綽號「阿宏」之真實姓名年籍不詳成
    年男子，基於意圖為自己不法所有之犯意聯絡，於95年4月
    14日凌晨1時許，在臺北市大安區○○○路○段89號前，持不
    詳何人所有之球棒1支敲破甲○○所有之車牌號碼1991-EV自
    小客車右後車窗（毀損部分，未據告訴），竊取甲○○所有
    之國際牌DVD螢幕、主機各1台（價值共新臺幣－下同－3萬8
    千元），得手後變賣得款朋分花用。嗣經警採集該車車內留
    有之血跡，再經DNA鑑定後，發現該血跡與丙○○之DNA型別
    相同，始查悉上情；又承前意圖為自己不法所有之犯意，再
    於95年5月31日上午7時許，在臺北縣土城市○○路○段61巷
    附近之停車場內，以破壞車門及電門鎖之方式，竊取明湛金
    屬建材股份有限公司（負責人為乙○○）所有車牌號碼3222
    -KD號自小客車（價值20萬元）。嗣因丙○○於95年5月11日
    上午10時50分，在臺北縣三重市○○路36巷口處，將上開自
    小客車違規併排停車遭拖吊至大洋拖吊場，經警採集該車車
    內後視鏡上之指紋鑑定結果，與丙○○之左、右拇指指紋相
    符，始查悉上情。
二、案經臺北縣政府警察局三重分局移送臺灣板橋地方法院檢察
    署檢察官偵查起訴及臺北市政府警察局移送臺灣臺北地方法
    院檢察署移送併案審理。
    理  由
一、證據能力有無之判斷：
（一）、按被告以外之人（包括證人、鑑定人、告訴人、被害人
        及共同被告等）於審判外之陳述雖不符刑事訴訟法第
        159條之1至之4等4條之規定，而經當事人於審判程序同
        意作為證據，法院審酌該言詞陳述或書面陳述作成時之
        情況，認為適當者，亦得為證據；當事人、代理人或辯
        護人於法院調查證據時，知有刑事訴訟法第159條第1項
        不得為證據之情形，而未於言詞辯論終結前聲明異議者
        ，視為有前項之同意，同法第159條之5定有明文。立法
        意旨在於傳聞證據未經當事人之反對詰問予以核實，原
        則上先予排除。惟若當事人已放棄反對詰問權，於審判
        程序中表明同意該等傳聞證據可作為證據；或於言詞辯
        論終結前未聲明異議，基於尊重當事人對傳聞證據之處
        分權，及證據資料愈豐富，愈有助於真實發見之理念，
        且強化言詞辯論主義，使訴訟程序得以順暢進行，上開
        傳聞證據亦均具有證據能力。本件證人即被害人明湛金
        屬建材股份有限公司之負責人乙○○、證人即被害人甲○○、證人即被告之友人盧家榮均曾於警詢中為陳述，
        其性質雖屬傳聞證據，惟其等未再於法院審理中為陳述
        ，且查無符合同法第159條之1至之4等前4條之情形，其
        所為之上開警詢筆錄內容，於原審及本院審理時予以提
        示並告以要旨，且各經檢察官及被告等人表示無意見，
        當事人已知上述筆錄乃傳聞證據，且均未於言詞辯論終
        結前對該等筆錄內容異議，且本院審核前開證人乙○○
        、甲○○、盧家榮於警詢中之證言，並無違法取證或證
        明力顯然過低之情事，依其等陳述作成時之狀況，並無
        不適當或顯不可信之情形，依上開規定，證人乙○○、
        甲○○、盧家榮於警詢中之證言，應具有證據能力。
（二）、按被告以外之人於偵查中向檢察官所為陳述，除顯有不
        可信之情況者外，得為證據，同法第159條之1第2項定
        有明文。偵查中對被告以外之人（包括證人、鑑定人、
        告訴人、被害人及共同被告等）所為之偵查筆錄，或被
        告以外之人向檢察官所提之書面陳述，性質上均屬傳聞
        證據。惟現階段刑事訴訟法規定檢察官代表國家偵查犯
        罪、實施公訴，依法其有訊問被告、證人及鑑定人之權
        ，證人、鑑定人且須具結，而實務運作時，檢察官偵查
        中向被告以外之人所取得之陳述，原則上均能遵守法律
        規定，不致違法取供，其可信度極高，職是，被告以外
        之人前於偵查中已具結而為證述，除反對該項供述得具
        有證據能力之一方，已釋明「顯有不可信之情況」之理
        由外，不宜以該證人未能於審判中接受他造之反對詰問
        為由，即遽指該證人於偵查中之陳述不具證據能力。是
        證人乙○○於檢察官偵查時具結所為之證述，被告未曾
        提及檢察官在偵查時，有任何不法取供之情形，是客觀
        上並無顯不可信之情況，且被告於本院及原審審理中，
        均未表示要傳訊證人乙○○進行詰問，前揭證人於偵查
        中之證言自具有證據能力。
（三）、按有事實足認被告或犯罪嫌疑人有最輕本刑為3年以上
        有期徒刑之罪嫌，並危害國家安全或社會秩序情節重大
        而有相當理由可信其通訊內容與本案有關，且不能或難
        以其他方法蒐集或調查證據者，在偵查中得由檢察官核
        發通訊監察書，通訊保障及監察法第5條第1項第1款、
        第2項定有明文。又通訊監察書應記載下列事項：一、
        案由及涉嫌觸犯之法條。二、監察對象。三、監察通訊
        種類及號碼等足資識別之特徵。四、監察處所。五、監
        察理由。六、監察期間及方法。七、聲請機關。八、執
        行機關。第五條之通訊監察期間，每次不得逾30日；其
        有繼續監察之必要者，得於期間屆滿前，重新聲請。前
        項期間屆滿前，已無監察之必要者，應即停止監察，同
        法第11條、第12條亦定有明文。查本件監聽係臺北市政
        府警察局刑警大隊為執行機關，依臺灣板橋地方法院檢
        察署95年3月8日95年板檢榮日聲監字第000276號通訊監
        察書，案由及涉嫌觸犯之法條為毒品危害防制條例，實
        施監察之通訊號碼共計2線行動電話號碼，監察時間自
        95年3月8日上午10時起至95年4月6日上午11時止，監察
        方法為監聽，是承辦警員對上開電話實施監聽錄音，並
        未逾越授權實施監察之範圍，故警員在該監聽中聽到上
        開2支電話與被告間之電話，自符合前開通訊保障及監
        察法之法定程序，故該監聽譯文應具有證據能力。
二、訊之被告丙○○固坦承有乘坐過上開3222-KD 號自小客車及
    「阿宏」在上開時地竊取上開1991-EV號自小客車曾在場之
    事實，惟矢口否認有何竊盜犯行，辯稱：電話是伊之電話沒
    錯，但伊電話借人，應該不是伊講話之電話。伊當時有跟警
    察講，伊是讓人家載，忘記那個人名字，因為載伊的人不是
    伊直接的朋友，那是伊朋友盧家榮介紹認識的，那個人綽號
    叫「阿宏」，車子是「阿宏」開的，後視鏡上之所以有伊的
    指紋，因伊有去照鏡子，不知道這台車的來源，但車子不是
    伊偷的。伊是不知情的情況下跟「阿宏」去的，伊一進去就
    出來了，接著就回到車上去離開，後來他去變賣時，伊才知
    道「阿宏」是去偷東西，車是「阿宏」敲的，伊一上車被割
    破手指頭伊就走了云云（見本院96年9月26日審理筆錄及原
    審審理筆錄）。經查：
（一）、上開3222-KD號自小客車有於上開時地失竊，而上開199
        1-E V號自小客車亦確於上開時地遭打破車窗竊走國際
        牌DVD螢幕、主機各1台等情，業據證人即被害人乙○○
        於警詢及偵查中、甲○○於警詢時證述明確（見95年偵
        字第21508號偵查卷第17頁、第20頁至第21頁、第33頁
        ；臺灣臺北地方法院檢察署96年偵字第5901號偵查卷第
        9頁至第10頁），並有臺北縣政府警察局車輛失竊電腦
        輸入單影本、車籍查詢－基本資料詳細畫面各1紙附卷
        可稽。
（二）、而上開3222-KD號自小客車尋獲後，經警員到場採集車
        內指紋並送內政部警政署刑事警察局比對後，發現車內
        後視鏡所採集之指紋經輸入指紋電腦系統比對，結果發
        現依序與該局檔存丙○○指紋卡之左拇指、右拇指指紋
        相符，有內政部警政署刑事警察局95年6月26日刑紋字
        第0950087309號鑑驗書影本1件附卷可按。被告雖辯稱
        伊僅受「阿宏」之邀而坐該車，該後視鏡上之指紋係伊
        照鏡子時留下云云，然依常理而言，該後視鏡係駕駛人
        用以注意後方來車，縱被告使用該後視鏡整理儀容，駕
        駛人勢必還會將該後視鏡調回可注意後方來車之狀態，
        則該後視鏡應有他人之指紋，而不可能僅有被告之指紋
        或被告之指紋竟未遭破壞，足徵被告此部分所辯，要無
        可採。再參以上開監聽譯文中被告以0000000000號與受
        監聽電話0000000000號通話時提及：「Ｂ（即被告）：
        有人要安非他命；Ａ：你還差妹仔1千元，還沒給；Ｂ
        ：我打給你為甚麼不接；Ａ：我去看地點，穩賺的，2
        個人去就好，在這附近而已；Ｂ你又沒有找我一起去看
        ；Ａ：找你也不一定有空啊，你先去弄1部車，明天早
        上或下午就可以動手了；Ｂ：做甚麼；Ａ：電話中不要
        講，我跟你說，我們一起做，到時候你不可以說要多分
        一點喔」等語，有該監聽譯文1件在卷可按，既然是電
        話中不要講，顯然並非是合法情事，被告固辯稱該通電
        話係伊將電話借他人使用云云，然始終未能說明借予何
        人，所辯自無可採。而該通話後，上開3222-KD號自小
        客車即失竊，且又在車內後視鏡上採得被告之指紋，益
        徵被告確有竊取上開自小客車之動機甚明。
（三）、又上開1991-EV號自小客車於案發後，經警員到場後採
        集到血跡並送內政部警政署刑事警察局鑑驗結果，認為
        該血跡之DNA與被告之DNA型別相同，有95年11月28日刑
        醫字第0950177385號鑑驗書影本1件附卷可稽，被告如
        非參與打破該自小客車玻璃，自不可能受傷而在上開自
        小客車內留下血跡。況被告於本院及原審審理時先後辯
        稱「伊是在不知情的情形下跟阿宏前往，後來就離開了
        ，直到阿宏去變賣時，才知道阿宏是去偷東西」；「我
        承認當時我跟阿宏在一起，他把玻璃弄破後，我就被割
        傷，我看到破玻璃我就走了」；「我的有跟他去，但我
        真的不知情，直後變賣時才知道阿宏是去偷東西」；「
        偷的過程是阿宏壹個人所偷，他在偷的之前我就走了，
        我只有跟他講兩句話而已，他在偷的時候我並沒有跟他
        在一起，我當時並不知道他要去偷東西」；「併辦部分
        ，我是有跟著去但我是事後阿宏變賣東西我才知道觸法
        」；「因為阿宏打破玻璃我才知道他偷東西…起訴及移
        送併辦我都有一起去，是阿宏找我的，但他沒有跟我講
        要做什麼，只跟我說要出去，兩次我都覺得怪怪的我就
        走了…忠孝東路那件，阿宏找我，我請人家載我過去現
        場，跟阿宏會面，我上了阿宏的車，發現玻璃碎掉我被
        割傷，我就離開了，我都沒有偷」云云（見原審卷第80
        頁至第86頁）；「車是『阿宏』敲的，我一上車被割破
        手指頭我就走了」、「他敲破車窗時我在不在現場，我
        也沒有分到贓款」（見本院96年9月26日審理筆錄），
        無論就其係於何時離開、何時知悉「阿宏」竊盜、何時
        被玻璃弄傷等等，前後所述尚非不一致，自難採信。
（四）、被告於本院及原審審理時自承綽號「阿宏」成年男子係
        證人盧家榮介紹認識（見原審卷第90頁、第81頁及本院
        96年9月26日審理筆錄），惟證人盧家榮則於警詢中證
        稱：伊是透過被告才認識「阿宏」等語在卷（見96年偵
        字第5901號偵查卷第12頁），2人所述並不相符，是被
        告前開所述，已非無疑。況竊取他人自小客車係違法行
        為，苟非相當信任之人，自無邀請前來觀看之理，如依
        被告所述，該綽號「阿宏」之成年男子既於竊取上開
        1991-EV自小客車時邀請被告前往，顯見2人有相當之信
        任關係，被告要找出「阿宏」並非難事，而被告已於96
        年4月16日停止戒治，有本院被告前案紀錄表1件在卷足
        憑，其竟於96年9月26日本院審理時仍未能陳報「阿宏
        」之真實姓名、年籍，以供傳喚，足徵其辯稱上開3222
        -KD號自小客車係「阿宏」所駕駛，伊僅係受邀乘坐，
        並未竊取；上開1991-EV號自小客車係「阿宏」所竊取
        ，伊未參與云云，均無可信。綜上所述，本件事證明確
        ，被告之犯行，堪以認定。
三、核被告所為，係犯刑法第320條第1項之竊盜罪。查被告行為
    後，刑法業於94年2月2日修正公布，95年7月1日起施行。按
    「行為後法律有變更者，適用行為時之法律，但行為後之法
    律有利於行為人者，適用最有利於行為人之法律」，修正後
    刑法第2條第1項定有明文。此條規定係規範行為後法律變更
    所生新舊法比較適用之準據法，本身尚無新舊法比較之問題
    ，於新法施行後，應一律適用新法第2條第1項之規定，為「
    從舊從輕」之比較，先予敘明。本件被告行為後，刑法第56
    條連續犯之規定，業於94年2月2日修正公布刪除，並於95年
    7月1日施行，則被告之犯行，因行為後新法業已刪除連續犯
    之規定，此刪除雖非犯罪構成要件之變更，但顯已影響行為
    人刑罰之法律效果，自屬法律有變更，依新法第2條第1項規
    定，比較新、舊法之結果，仍應適用較有利被告之行為時即
    舊法論以連續犯。又關於罰金刑，刑法分則編各罪所定罰金
    刑之貨幣單位原為銀元，修正前刑法第33條第5款規定：「
    罰金：1元（銀元）以上。」，而依罰金罰鍰提高標準條例
    規定，就72年6月26日前修正之刑法部分條文罰金數額提高2
    至10倍，其後修正者則不提高倍數，並依現行法規所定貨幣
    單位折算新臺幣條例規定，以銀元1元折算新臺幣3元。修正
    後刑法第33條第5款規定：「罰金：新臺幣1千元以上，以百
    元計算之。」，刑法第33條第5款所定罰金貨幣單位經修正
    為新臺幣後，刑法分則各罪所定罰金刑之貨幣單位亦應配合
    修正為新臺幣，為使刑法分則編各罪所定罰金之最高數額與
    刑法修正前趨於一致，乃增訂刑法施行法第1條之1：「中華
    民國94年1月7日刑法修正施行後，刑法分則編所定罰金之貨
    幣單位為新臺幣。94年1月7日刑法修正時，刑法分則編未修
    正之條文定有罰金者，自94年1月7日刑法修正施行後，就其
    所定數額提高為30倍。但72年6月26日至94年1月7日新增或
    修正之條文，就其所定數額提高為3倍。」。從而，刑法分
    則編各罪所定罰金刑之最高數額，於上開規定修正後並無不
    同，惟修正後刑法第33條第5款所定罰金刑最低數額，較之
    修正前提高，自以修正前刑法第33條第5款規定有利於被告
    ，經整體比較結果，依修正後刑法第2條第1項前段之規定，
    適用行為時之舊法處斷。故被告先後2次竊盜行為，時間緊
    接，犯罪構成要件相同，顯係基於概括犯意反覆為之，為連
    續犯，應依修正前刑法第56條之規定論以一罪，並加重其刑
    。次查94年2月2日修正公布，而於95年7月1日生效實施之新
    刑法第28條雖將舊法之「實施」修正為「實行」，其中「實
    施」一語，涵蓋陰謀、預備、著手及實行之概念在內，其範
    圍較狹；2者之意義及範圍固有不同，但對於被告與該綽號
    「阿宏」之成年男子共同基於意圖為自己不法所有之犯意聯
    絡，而竊取上開1991-EV自小客車內之物品之情形而言，刑
    法第28條之修正內容，對於被告並無「有利或不利」之影響
    。又修正後刑法第47條雖將舊刑法修正限制為受徒刑之執行
    完畢，或一部之執行而赦免後，5年以內「故意」再犯有期
    徒刑以上之罪者，始成立累犯。但上述新舊法之規定，對於
    本件被告「故意」犯竊盜罪，亦無所謂「有利或不利」之情
    形。依上說明，應無適用修正後刑法第2條第1項之規定比較
    新舊法適用之問題（最高法院95年台上字第5589號判決同此
    見解）；另查「本院95年5月23日刑庭第8次會議就『刑法94
    年修正施行後之法律比較適用決議』一、之一即明載新法第
    2條第1項之規定，係規範行為後『法律變更』所生新舊法比
    較適用之準據法…。故如新舊法處罰之輕重相同，即無比較
    適用之問題，非此條所指之法律有變更，即無本條之適用，
    應依一般法律適用原則，適用裁判時法。本院同決議五、之
    二，想像競合犯認新法第55條但書係科刑之限制，為法理之
    明文化，非屬法律之變更均同此見解，其為純文字修正者，
    更應同此」，最高法院95年11月7日第21次刑事庭會議決議
    採此意見。故本件被告行為後，刑法第28條、第47條雖均已
    修正，惟無新舊法比較之必要，是本件被告與該綽號「阿宏
    」之男子就上開竊取車牌號碼1991-EV號自小客車內物品之
    竊盜犯行，有犯意之聯絡及行為之分擔，應論以共同正犯。
    又被告前於89年間，因妨害自由案件，原審法院於91年1月4
    日以90年訴字第1703號判處有期徒刑8月，經上訴後，由本
    院以91年上訴字第513號受理在案，嗣經撤回上訴，而於91
    年6月4日確定，並於92 年2月5日縮刑期滿執行完畢，此有
    本院被告前案紀錄表1件附卷可稽，其於5年內，故意再犯本
    件最重本刑為有期徒刑以上之罪，為累犯，應依刑法第47條
    第1項加重其刑，並遞加之。又公訴人起訴事實雖未敘及被
    告於95年4月14日上午1時許，與綽號「阿宏」之真實姓名年
    籍不詳成年男子，基於意圖為自己不法所有之犯意聯絡，在
    臺北市大安區○○○路○段89號前，持不詳何人所有之球棒1
    支敲破甲○○所有之車牌號碼1991-EV號自小客車右後車窗
    （毀損部分，未據告訴），竊取甲○○所有之國際牌DVD螢
    幕、主機各1台（價值共3萬8千元），得手後據為己有之犯
    行（即臺灣臺北地方法院檢察署96年偵字第5901號），惟該
    等事實與公訴人起訴之犯罪事實，具刑法修正前連續犯裁判
    上一罪之關係，為起訴效力所及，本院自得審理，併此敘明
    。
四、原審據以論罪科刑，固無不當，惟查被告犯罪於96年4月24
    日以前，合於中華民國96年罪犯減刑條例之第2條第1項第3
    款、第7條、第9條之減刑條件，原審未及斟酌，尚有未當。
    被告上訴指摘原判決不當，雖無理由，惟原判決既有前開可
    議之處，自應由本院予以撤銷改判。爰審酌被告有犯罪前科
    ，已如前述，素行不佳，又正值青壯，竟不循正途獲取財物
    ，反僅因貪慾圖便即連續犯竊盜，忽視他人財產權，甚無法
    治觀念，犯後復否認犯行，飾詞卸責，顯無悔意，犯後態度
    欠佳，且被害人甲○○所失竊之物均未能取回，被告復未賠
    償其損失等一切情狀，量處如主文第2項所示之刑。
五、又被告犯罪於96年4月24日以前，合於中華民國96年罪犯減
    刑條例之第2條第1項第3款、第7條、第9條之減刑條件，因
    減輕其刑2分之1。又以被告行為時之易科罰金折算標準，修
    正前罰金罰鍰提高標準條例第2條前段（現已刪除）規定，
    就其原定數額提高為1百倍折算1日，則被告行為時之易科罰
    金折算標準，應以銀元3百元折算1日，經折算為新臺幣後，
    應以新臺幣9百元折算為1日。惟95年7月1日修正施行之刑法
    第41條第1項前段則規定：「犯最重本刑為5年以下有期徒刑
    以下之刑之罪，而受6個月以下有期徒刑或拘役之宣告者，
    得以新臺幣1千元、2千元或3千元折算1日，易科罰金」，茲
    比較修正前後之易科罰金折算標準，以95年7月1日修正公布
    施行前之規定，較有利於被告，爰依修正前刑法第41條第1
    項前段規定，定其易科罰金之折算標準。
六、至被告與綽號「阿宏」成年男子用以毀損上開1911-EV號自
    小客車之球棒1支，並未扣案，且被告否認犯罪，無法確認
    係何人所有，而該球棒亦非違禁品，為免日後執行困難，爰
    不予沒收。
據上論斷，應依刑事訴訟法第369條第1項前段、第364條、第299
條第1項前段，刑法第28條、修正前刑法第56條、第320條第1項
、第41條第1第1項前段、刑法第2條第1前段、第47條第1項，廢
止前罰金罰鍰提高標準條例第1條前段，中華民國96年罪犯減刑
條例之第2條第1項第3款、第7條、第9條判決如主文。
本案經檢察官丁樹蘭到庭執行職務。
中　　華　　民　　國　　96　　年　　9 　　月　　29　　日
　　　　　　　　　刑事第七庭審判長法　官　黃麗生
　　　　　　　　　　　　　　　　  法　官　林勤純
　　　　　　　　　　　　　　　　  法　官　江國華
以上正本證明與原本無異。
不得上訴。
                                  書記官  陳玉嬋
中　　華　　民　　國　　96　　年　　10　　月　　2 　　日
附錄本案判決論罪科刑法條：
刑法第320條
意圖為自己或第三人不法之所有，而竊取他人之動產者，為竊盜
罪，處5年以下有期徒刑、拘役或5百元以下罰金。
意圖為自己或第三人不法之利益，而竊佔他人之不動產者，依前
項之規定處斷。
前2項之未遂犯罰之。
